臺灣桃園地方法院民事判決　　　　　　　93年度保險字第20號
原　　　告　丙○○
訴訟代理人　劉純增律師
被　　　告　國泰人壽保險股份有限公司
法定代理人　戊○○
訴訟代理人　郭啟榮律師
上列當事人間請求給付保險金事件，本院於94年6 月28日言詞辯
論終結，判決如下：
    主      文
原告之訴及假執行之聲請均駁回。
訴訟費用由原告負擔。
    事實及理由
一、按「當事人得以合意定第一審管轄法院。但以關於由一定法
    律關係而生之訴訟為限。」民事訴訟法第24條第1 項定有明
    文。本件依兩造所簽訂之保險契約第39條約定：本契約涉訟
    時，約定以要保人住所所在地地方法院為管轄法院。查本件
    要保人即原告設籍於桃園縣新屋鄉埔項村7 鄰28號，堪認兩
    造間就有關系爭保險契約所生之訴訟，合意由本院為第一審
    管轄法院，依前揭規定，本院就本件訴訟自有管轄權。
二、原告起訴主張：被保險人楊萬喜於民國86年12月3 日向被告
    投保名為國泰美滿人生二○二終身壽險，保險單號碼為0000
    000000，包含一般身故保險金新台幣（下同）60萬元之主約
    及平安保險300 萬元之附約，原告為該保險契約之受益人。
    查被保險人於92年7 月14日下午，在公司上班時因立於椅上
    更換燈管，不慎跌落地面，胸部受到撞擊引發胸痛、呼吸困
    難等症狀，經桃園縣消防局緊急送往中壢天晟醫院急救，仍
    於當日下午6 時30分不治死亡。本件被保險人之死亡原因係
    遭意外傷害事故造成，並非其本身疾病所致，且其死因亦有
    天晟醫院開立之死亡證明書上載「意外死」文義可證，是應
    屬系爭保險理賠之範圍，惟原告向被告申請保險給付時，被
    告僅願意給付一般身故保險金60萬元，對於意外死亡部分則
    推說不符保險條款約定之條件，無法核給保險金，原告因此
    依保險契約之約定提起本件訴訟。聲明被告應給付原告300
    萬元及自起訴狀繕本送達被告翌日起至清償日止，按年息5%
    計算之利息，並陳明願供擔保請准宣告假執行。
三、被告則以：被保險人楊萬喜在救護過程中，意識始終清醒，
    僅主訴胸痛、呼吸困難、過去病史為心臟疾病，並未訴及有
    墜落、摔傷、跌傷等其他傷害。且依桃園縣消防局救護紀錄
    表、天晟醫院急診病歷、護理紀錄表、被保險人血液生化檢
    驗單及天晟醫院覆函等文件，在在顯示被保險人係因心臟宿
    疾心肌梗塞、心室顫動導致心跳停止而死亡，非如原告虛構
    因意外跌倒受創而死亡。再參諸天晟醫院最初於92年7 月16
    日所開具之診斷證明書並無「意外死」之記載，詎同年月29
    日所開具之死亡證明書上，記載死亡種類竟為意外死，何以
    與最初開具之診斷結果不符，均難懸揣等語，資為抗辯。並
    聲明駁回原告之訴及假執行之聲請。
四、原告主張被保險人楊萬喜於86年12月3 日向被告投保名為國
    泰美滿人生二○二終身壽險，保險單號碼為0000000000，除
    一般身故保險金60萬元外，另附加「國泰平安保險附約」30
    0 萬元，並指定原告為受益人。嗣被保險人於92年7 月14日
    下午在公司內經桃園縣消防局緊急送往中壢天晟醫院急救無
    效，於當日下午6 時30分急救無效，原告已向被告申請保險
    給付時，其中一般身故保險金60萬元部分已給付予原告等事
    實，為雙方所不爭執，並有原告提出國泰人壽保險單、天晟
    醫院開具之死亡證明書、國泰人壽保險股份有限公司函等件
    為證，堪認為真。
五、依兩造所不爭執之「國泰平安保險附約」第2 條第5 項約定
    「本附約所稱傷害，係指被保險人於本附約有效的保險期間
    內，因遭受意外傷害事故（指非由疾病引起之外來突發事故
    ），致其身體蒙受傷害。」、同附約第14條約定「被保險人
    於本附約有效的保險期間內遭受第二條之意外傷害事故，並
    於意外傷害事故發生之日起一百八十日內身故者，本公司按
    本附約保險單所記載該被保險人的保險金額給付身故保險金
    」。本件原告向被告請求給付「附加平安保險金」300 萬元
    ，被告以被保險人楊萬喜非意外死亡為由拒絕給付，是本件
    之爭點在於：被告得否主張被保險人楊萬喜之死亡，非意外
    傷害事故造成（即由疾病引起之事故）？
六、按「當事人主張有利於己之事實，就其事實有舉證之責任」
    民事訴訟法第277 條定有明文。又事實有常態與變態之分，
    其主張常態事實者無庸負舉證責任，反之，主張變態事實者
    ，則須就其所主張之事實負舉證責任（最高法院86年度台上
    字第891 號判決意旨參照）。原告主張被保險人楊萬喜死因
    「心室顫動」係其立於椅上更換燈管，不慎跌落地面，胸部
    受到撞擊引發胸痛、呼吸困難所致，與常態事實不合，而係
    屬於變態之事實。依上揭說明，主張變態事實者，則須就其
    所主張之事實負舉證責任，是原告自應證明被保險人之身
    體有遭受外來之突發意外傷害；該意外傷害係引起死亡之
    直接原因或先行原因；內發之疾病既非引起死亡之直接原
    因，亦非先行原因等事實負舉證責任。經查：
  (一)本件被保險人楊萬喜92年7 月14日下午係因「急病」，經一
    一九通報召請救護，救護人員於當日下午16時41分抵達現場
    ，16時55分將被保險人送達中壢天晟醫院，在救護過程中，
    病人意識始終清醒，僅主訴胸痛、呼吸困難、過去病史為心
    臟疾病，並未訴有墜落、摔傷、跌傷等其他傷害，且紀錄表
    人像圖面左上角記載「無外傷」字樣，被保險人楊萬喜之友
    人乙○○並代理病人及其家屬簽認（見本院卷第80頁），此
    有兩造所不爭執之桃園縣政府消防局救護紀錄表可稽。訊據
    證人即救護人員丁○○結證稱：「…依據救護紀錄表來看，
    通常如果病患清醒我們會找其本人簽名，若病患無法或拒絕
    簽名就會由家屬或友人簽名」、「（按本院問：依一般情形
    ，救護紀錄表之資料，是否依據病患本人或其家屬友人口述
    ？）一般情形都是根據病患本人或其親友口述勾選。」、「
    （按本院問：通常救護紀錄表填載時間？）是在到醫院之後
    才會完成，是於醫院交給病患本人或其親友確認後才會交給
    醫院。」等語（見本院卷147 頁），可見桃園縣政府消防局
    救護紀錄表於事故第一發生時間勾選項目，無論為病患楊萬
    喜本人或其友人乙○○告知急救人員，至少經楊萬喜之友人
    乙○○確認過，並經乙○○於紀錄表上簽名。證人乙○○雖
    於本院證稱：「（92年7 月14日楊萬喜送醫前發生何事？）
    我聽到一聲「碰」很大聲，我就出去看，結果在二、三樓之
    樓梯間看到楊萬喜用雙手摀著自己的胸口，我問他你怎麼了
    ，他說他碰到扶手，我問他要不要去看醫生，他說不用…過
    了十幾分鐘之後我看他情形不對，兩手及身體都在發抖，就
    打電話叫救護車送他去醫院」等語，惟證人乙○○既係聞聲
    前來查探，尚不能說明事發當時被保險人係因胸痛感到不適
    跌落椅下，或跌落後胸部遭受撞擊而引發胸痛之結果。再參
    諸證人所述「紀錄不是我告訴他的，但是我有在紀錄簽名」
    、「當時楊萬喜的家屬比較慢到醫院，所以才由我簽名，當
    時我們公司一起過去的三個並沒有告訴救護人員楊萬喜先前
    的情況」等語（見本院卷122 、123 頁），足證救護人員應
    係依被保險人口述完成紀錄表記載之事實，被保險人既未述
    及墜落、摔傷、跌傷等其他傷害原因，則被保險人楊萬喜是
    否因意外跌傷致死，即有可疑。
  (二)再依天晟醫院被保險人楊萬喜之病歷資料觀之，於急診病歷
    上第二行，以英文記載病人「與朋友爭吵」（見本院卷63頁
    ），護理記錄單92年7 月14日17時記載「病人由119 入急診
    室，家屬代訴與人發生爭吵，情緒激動…」「冒冷汗」，17
    時12分記載「呈發紺症狀」（見本院卷64頁背面），17時21
    分抽血所作生化檢驗報告其中心肌（CK-MB） 高達40、GO
    T、GPT即肝機能之結果值高達80及124 （見本院卷第76、77
    頁）。佐以證人即急救醫師甲○結證稱：「楊萬喜來院時表
    現得很生氣，情緒很激動不配合診療，當時他呼吸困難、嘴
    唇顏色發黑。病人家屬是說楊萬喜與朋友發生爭吵才發生這
    件事，病人是一直都很激動，我們沒有辦法跟他溝通」、「
    （急診病歷上記載之英文診斷第三項疑似胸部挫傷之情形如
    何？）我在檢查時沒有看到楊萬喜胸部有瘀傷的狀況，但是
    據他的家屬表示楊萬喜有撞到胸部，而我現場也有見到楊萬
    喜用手搥打自己胸部，但並不嚴重」等語（見本院卷第121
    頁），故即使被保險人楊萬喜真有摔傷撞到胸部或如證人甲
    ○醫師所言楊萬喜用手搥打自己胸部，在場證人甲○醫師既
    未見到任何外傷，亦未見到瘀青情況，顯見急診病歷表中英
    文診斷欄所載第3 點「疑似胸部挫傷」，僅為輕微之症狀，
    並非被保險人楊萬喜之致死原因。
  (三)至於原告主張天晟醫院於92年7 月29日所開立被保險人楊萬
    喜死亡證明書上，於第八點之死亡種類勾選「意外死」，足
    證被保險人因意外事故引發心室顫動死亡之事實云云。惟遇
    有非病死或可疑為非病死者，應報請該管檢察官相驗（刑事
    訴訟法第218 條參照）。本件被保險人楊萬喜於92年7 月14
    日經一一九通報送至天晟醫院急救，當日下午6 時30分許即
    宣告心肺復甦術急救無效，家屬未報請司法警察轉報檢察官
    相驗，卻於被保險人死亡後13日之7 月29日請求天晟醫院甲
    ○醫師開立「意外死」之證明書，然訊據甲○醫師證稱：「
    （死亡證明書上勾填意外死亡之理由？）因楊萬喜生前並無
    心臟病方面的病史，所以在醫學上我們認定是一種意外，但
    至於這是否是法律上或保險上所認定之意外我就不知道。」
    、「…我寫的死亡原因是楊萬喜因為心室顫動造成心跳停止
    造成死亡」等語，顯不足證明被保險人因心室顫動死亡係保
    險附約第2 條第5 項所稱之意外傷害事故引起。再佐以救護
    人員勘驗被保險人楊萬喜身體未發現有外傷，進而於救護紀
    錄表人像圖上註記「無外傷」，及甲○醫師證述僅見到楊萬
    喜搥打自己胸部，但並不嚴重等情，被保險人楊萬喜之死亡
    原因為「心室顫動造成心跳停止」，與「疑胸挫傷」無相當
    因果關係，原告主張被保險人楊萬喜死亡原因為「意外死」
    ，並不可採。
五、綜上所陳，原告主張被保險人楊萬喜於92年7 月14日下午，
    在公司上班因立於椅上更換燈管，不慎跌落地面，胸部受到
    撞擊引發胸痛、呼吸困難等症狀，送醫不治死亡，而以現有
    證據觀察，最接近楊萬喜死亡時之甲○醫師，已證述楊萬喜
    死因為「心室顫動造成心跳停止」所致，死亡證明書所指「
    意外死」究竟非屬外來突發事故所致，原告舉證尚有不足，
    其所為之主張，不足為採。從而，原告基於保險契約規定，
    請求被告給付保險金300 萬元，並自起訴狀繕本送達翌日起
    至清償日止，按年息5 ％計算之利息，為無理由，不應准許
    。原告之訴既經駁回，其假執行之聲請失其依據，併予駁回
    。
六、結論：本件原告之訴為無理由，依民事訴訟法第78條，判決
    如主文。
中　　華　　民　　國　　94　　年　　7  　月　　4 　　日
                          民事第三庭  法　    官　劉雪惠
以上正本係照原本作成
如對本判決上訴，須於判決送達後20日內向本院提出上訴狀
中　　華　　民　　國　　94　　年　　7　　月　　4　 　日
                    　　　　　　      書  記  官　曾建中
